【裁判字號】    98,聲判,14
【裁判日期】    990122
【裁判案由】    聲請交付審判
【裁判全文】
臺灣雲林地方法院刑事裁定              98年度聲判字第14號
聲  請  人
即告訴  人  乙○○
            甲○○
共      同
訴訟代理人  吳碧娟律師
被      告  丙○○
上列聲請人因告訴被告過失傷害及毀損等案件，不服臺灣高等法
院臺南分院檢察署檢察長98年度上聲議字第1226號駁回再議之處
分（原不起訴處分案號：臺灣雲林地方法院檢察署檢察官98年度
偵字第4409號），聲請交付審判，本院裁定如下：
    主    文
聲請駁回。
    理    由
一、按告訴人不服上級法院檢察署檢察長或檢察總長認再議為無
    理由而駁回之處分者，得於接受處分書後10日內委任律師提
    出理由狀，向該管第一審法院聲請交付審判；法院認為交付
    審判之聲請不合法或無理由者，應駁回之，刑事訴訟法第25
    8 條之1 、第258 條之3 第2 項前段，分別定有明文。查本
    件聲請人即告訴人乙○○、甲○○以被告丙○○涉犯過失傷
    害及毀損罪嫌，向臺灣雲林地方法院檢察署檢察官提出告訴
    ，經該檢察署檢察官於民國98年10月29日以98年度偵字第44
    09號為不起訴處分，聲請人不服而聲請再議，經臺灣高等法
    院臺南分院檢察署檢察長於98年11月23日以98年度上聲議字
    第1226號處分書駁回再議，該處分書於98年11月25日送達聲
    請人乙○○、甲○○，有臺灣高等法院臺南分院檢察署送達
    證書2 份在卷可查（見98年度偵字第4409號卷第45-46 頁）
    ，聲請人於98年12月03日向本院提出本件交付審判之聲請，
    程序上核與法相符，先予敘明。
二、聲請交付審判意旨略以：被告於98年07月09日中午12時許，
    駕駛車牌號碼XX-5583 號自小客車行駛於國道三號高速公路
    ，本應注意汽車行駛時，駕駛人應注意兩車併行之間隔，並
    隨時採取必要之安全措施，而依當時現場狀況又無不能注意
    之情形，竟仍不注意，同時基於毀損之犯意，於途經國道三
    號高速公路北向260 公里200 公尺處時，未注意兩車併行之
    間隔，並隨時採取必要之安全措施，即故意擦撞聲請人乙○○所駕駛而搭載聲請人甲○○，車牌號碼為7222 -LR號之自
    小客車，致聲請人乙○○所駕駛之上述自小客車左偏擦撞內
    側護欄後，再右偏擦撞外側護欄後翻覆損壞，聲請人甲○○
    因而受有右腳脛、腓骨骨折，右手多處擦傷之傷害。被告顯
    有超越前車或變換車道時，未依規定顯示方向燈並保持安全
    距離及間隔之過失，是原不起訴處分及駁回再議之處分，顯
    有違誤，爰依法聲請交付審判。
三、又刑事訴訟法第258條之1規定，告訴人得向法院聲請交付審
    判，此乃對於「檢察官不起訴或緩起訴裁量權」制衡之一種
    外部監督機制，法院此時僅就檢察官所為不起訴或緩起訴之
    處分是否正確加以審查，以防止檢察機關濫權。依此立法精
    神，同法第258 條之3 第3 項規定：「法院就交付審判之聲
    請為裁定前，得為必要之調查」，其所謂「得為必要之調查
    」，係指調查證據之範圍應以偵查中曾顯現者為限，不可就
    新提出之證據再為調查，亦不可蒐集偵查卷以外之證據，否
    則將與刑事訴訟法第260 條之再行起訴規定混淆不清。又法
    院裁定交付審判，即如同檢察官提起公訴使案件進入審判程
    序，是法院裁定交付審判之前提，必須偵查卷內所存證據已
    符合刑事訴訟法第251 條第1 項規定「足認被告有犯罪嫌疑
    」檢察官應提起公訴之情形，亦即該案件已經跨越起訴門檻
    ，否則，縱或法院對於檢察官所認定之基礎事實有不同判斷
    ，但如該案件仍須另行蒐證偵查始能判斷應否交付審判者，
    因交付審判審查制度並無如同再議救濟制度得為發回原檢察
    官續行偵查之設計，法院仍應依同法第258 條之3 第2 項前
    段規定，以聲請無理由裁定駁回。
四、次按犯罪事實應依證據認定之，無證據不得認定犯罪事實，
    刑事訴訟法第154 條第2 項定有明文。而事實之認定，應憑
    證據，如未能發現相當證據，或證據不足以證明，自不能以
    推測或擬制之方法，以為裁判基礎。又認定不利於被告之事
    實，須依積極證據，苟積極證據不足為不利於被告事實之認
    定時，即應為有利於被告之認定，更不必有何有利之證據。
    而認定犯罪事實所憑之證據，雖不以直接證據為限，間接證
    據亦包括在內；然而無論直接或間接證據，其為訴訟上之證
    明，須於通常一般之人均不致有所懷疑，而得確信其為真實
    之程度者，始得據為有罪之認定，倘其證明尚未達到此一程
    度，而有合理之懷疑存在，致無從為有罪之確信時，即應為
    無罪之判決。再者，告訴人之告訴，係以使被告受刑事訴追
    為目的，是其陳述是否與事實相符，仍應調查其他證據以資
    審認（最高法院30年度上字第816 號、40年度臺上字第86
    號、52年度臺上字第1300號、76年度臺上字第4986號判例意
    旨參照）。
五、經查：
  (一)被告固坦承於98年07月09日中午12時許，駕駛車號XX-5583
    號自小客車，行經國道三號高速公路北向260 公里200 公尺
    處時，與聲請人乙○○所駕駛之車號7222-LR 號自小客車發
    生車禍之事實，惟堅決否犯涉有過失傷害及毀損罪嫌，辯稱
    ：是聲請人乙○○駕駛車號7222-LR 號自小客車擦撞其所駕
    駛之車號XX-5583 號自小客車左後邊的葉子板而肇事等語。
  (二)本件車禍之發生據證人即目擊者潘俊明於臺灣雲林地方法院
    檢察署檢察官偵查中到庭具結證稱：98年07月09日中午12時
    15分許，他駕駛車牌號碼PR-975號大貨車行經國道三號公路
    北向260 公里200 公尺處，行駛於最外側車道，他前面有一
    台轎車行駛在內側車道，行駛在他後方之休旅車超過他的大
    貨車後行駛在中間車道，接著休旅車又繼續往前開約1 公里
    後，轎車才翻車去撞護欄等語（見98年度偵字第4409號卷第
    9-10頁）。
  (三)另依卷附現場相片光碟及照片所示（照片見98年度偵字第44
    09號卷第17-26 頁），被告駕駛XX-5583 號休旅車之左前車
    頭保險桿、左前輪、左車門均無撞擊痕，僅左後輪後方板金
    及左後保險桿有凹陷痕，右前車頭損壞；而聲請人駕駛之轎
    車右前車燈下黑色板金則變成白色，左右側車身均有擦地痕
    。
  (四)又聲請人甲○○指稱：「我乘坐之車行駛內線，對方車輛行
    駛中線，對方因後車尾撞擊我車前車頭右側，我乘坐車輛就
    翻覆，停於路肩。」（見警卷第19頁）；聲請人乙○○陳稱
    ：其駕車行駛在內側車道，發現時被告所駕駛之車輛已在其
    車右側，當時被告似乎故意超車致擦撞其車右側車身後門處
    ，嗣其車擦撞內側護欄後翻覆而肇事（見警卷第24-25 頁）
    。兩人陳述不一，已見瑕疵，況如甲○○所稱被告用後車尾
    撞擊其所乘坐之車輛時，顯見被告所駕駛之車輛係行駛在前
    ，聲請人乙○○顯有未注意車前狀況及保持安全車距之過失
    。
  (五)據上，足認事故發生之情形可能為：被告駕駛XX-5583 號休
    旅車自外車道超車至中間車道，並行駛於中間車道超過聲請
    人乙○○所駕駛而行駛於內側車道之7222-LR 號轎車後，乙○○所駕駛之轎車由後追撞被告所駕駛之休旅車，致被告之
    休旅車左後輪後方板金及左後保險桿有凹陷痕，並因撞擊後
    再右偏擦撞護欄致使右前車頭損壞，而聲請人乙○○所駕駛
    之轎車亦因撞擊致右前車燈下黑色板金變成白色，復再擦撞
    護欄造成轎車翻覆損壞，及聲請人甲○○受傷等情，足認被
    告對於事故之發生並無過失，亦無毀損之故意。且本件車禍
    經送臺灣省嘉雲區車輛行車事故鑑定委員，其函覆參考意見
    為：「(一)依據雙方到本會說明及警訊筆錄確認：劉車（即聲
    請人乙○○駕駛之車輛）行駛內側車道，蔡車（即被告駕駛
    之車輛）行駛中線車道。(二)照片顯示車損：1.第6 頁下方照
    片顯示，左前保險桿未見擦撞痕跡，然依雙方筆錄記載，蔡
    車行駛於中線車道是在右側，若蔡車撞到左側行駛於內側車
    道之劉車右側車身，其左前車頭應會擦損，但結果並無。2.
    同頁上方照片顯示蔡車左後保險桿凹陷，此應係被由後追撞
    所造成之凹陷，應非由後擦撞他車之車損狀況。3.綜合前述
    並參考警訊筆錄、警繪圖及卷附照片等研析認為：乙○○無
    照駕駛自小客車，變換車道，未保持安全距離與間隔，致右
    前車頭由後追撞在遵行車道內行駛，由丙○○駕駛自小客車
    之左後保險桿，失控擦撞內側護欄後，復偏向右側擦撞外側
    護欄肇事之可能性較大。」此有前開鑑定委員會98年10月15
    日嘉雲鑑980655字第0985803530號函附卷可參（見98年度偵
    字第4409號卷第15-16 頁）。
六、綜上所述，本件依偵查卷內既存資料綜合判斷，被告並無任
    何故意或過失可言，亦即尚無從認定被告有聲請人所指貿然
    超車侵入聲請人所駕駛之內側車道，而有超越前車或變換車
    道時，未依規定顯示方向燈並保持安全距離及間隔之過失，
    或任何毀損之故意，自不足認被告有已達起訴門檻之過失傷
    害及毀損罪嫌，且就同一交通事故之發生，聲請人一方面主
    張被告「過失」傷害，另一方面又認被告「故意」毀損，尚
    嫌矛盾。至於聲請人請求本院將本件相關卷證資料送成功大
    學研究基金會或中央警察大學鑑定，顯與前揭關於聲請交付
    審判，不得蒐集偵查卷以外證據之說明不符，是原偵查、再
    議程序認被告犯罪嫌疑不足，而為不起訴、駁回再議之處分
    ，核無不當。聲請人聲請交付審判所指，業經原檢察官及檢
    察長詳細論述為不起訴處分及駁回再議聲請之理由，復無何
    違背經驗法則、論理法則或其他證據法則之情事，聲請人猶
    執陳詞，指摘不起訴處分及駁回再議處分為不當，聲請交付
    審判，為無理由，應予駁回。
據上論斷，應依刑事訴訟法第258 條之3 第2 項前段，裁定如主
文。
中    華    民    國    99    年    1     月    22    日
                  刑事第七庭    審判長法  官  許佩如
                                      法  官  楊欣怡
                                      法  官  王紹銘
以上正本證明與原本無異。
本裁定不得抗告。
                                      書記官  徐基典
中    華    民    國    99    年    1     月    22    日

司法院資訊處製作；財團法人民間司法改革基金會備份。
